【裁判字號】    94,訴,3408
【裁判日期】    950124
【裁判案由】    強盜等
【裁判全文】
臺灣高雄地方法院刑事判決              94年度訴字第3408號
公  訴  人  臺灣高雄地方法院檢察署檢察官
被      告  戊○○
指定辯護人  本院公設辯護人  辛○○
上列被告因強盜等案件，經檢察官提起公訴（94年度偵字第1818
3 號），本院判決如下：
    主  文
戊○○攜帶兇器夜間侵入有人居住之建築物竊盜，因脫免逮捕而
當場施以強暴、脅迫未遂，累犯，處有期徒刑年捌月。扣案之
鋸子壹片、一字型螺絲起子壹支、剪刀壹支、鐵絲壹條、鐵片壹
片、手電筒壹支、背包壹個，均沒收之。
    事  實
一、戊○○前因毒品危害防制條例案件，經臺灣桃園地方法院以
    89年度訴字第491 號判決判處有期徒刑1 年6 月，於89年10
    月22日入監執行，嗣於91年6 月14日因縮短刑期假釋出監，
    並於91年8 月12日縮刑期滿，期間未經撤銷假釋，所餘刑期
    以已執行論。仍未知警惕，復基於為自己不法所有意圖，於
    94年8 月23日凌晨2 時許，將其所有客觀上可供兇器使用之
    鋸子1 片、一字型螺絲起子1 支、剪刀1 支、鐵絲1 條、鐵
    片1 片及手電筒1 支置於其所有黑色背包內，由不知情之綽
    號「阿南」、「阿弟」等2 名不詳姓名年籍成年男子，駕車
    載其前往高雄市三民區○○○路218 號之「玉皇宮」後，戊○○即攜帶前開背包，自廟外金爐攀爬至2 樓，由未上鎖之
    鋁門進入廟內，見供奉於大殿閣樓上之神像掛有金牌，即沿
    閣樓下方雕花樑柱攀爬，欲跨越閣樓欄杆下手竊取神像上金
    牌，適為廟內值夜之庚○○發現，呼喊「有賊」並上前追捕
    ，戊○○即自樑柱躍下，與庚○○在大殿1 樓追逐，另於廟
    內值夜之己○○、乙○○聞聲亦加入追捕，追至大殿（面對
    廟外）右側大門時，戊○○雖已開啟門扇，惟不及跨出門檻
    ，即為庚○○、乙○○及己○○自後趕上，由庚○○自戊○○左後方，以左手臂勒住戊○○之左肩、左臂，並以右手拉
    住戊○○之後褲腰；乙○○則拉住戊○○之右臂；己○○自
    後方抱住戊○○之左腿，因而難以動彈，戊○○為脫免逮捕
    ，竟當場向庚○○、毆在佐脅迫稱：「若不放手我要拿刀殺
    你們」，因庚○○、毆在佐仍堅不放手，戊○○即低頭張口
    猛咬庚○○架於其胸前之左前臂1 下，致庚○○受有左前臂
    皮膚缺損之傷害（傷害部分未據告訴），同時左腿掙脫毆在
    佐之擒抱後，以左腳踹毆在佐後腰部1 下，然終為庚○○、
    乙○○及己○○等人所制伏，致未行竊得逞，嗣經警據報到
    場查獲上情，並扣得前開背包內鋸子1 支、一字型螺絲起支
    子1 支、剪刀1 支、鐵絲1 條、鐵片1 片、手電筒1 支及其
    事前在桃園縣市竊得之金牌10塊（此部分竊盜犯行另經他案
    審理中）。
二、案經高雄市政府警察局三民第一分局報請臺灣高雄地方法院
    檢察署檢察官偵查起訴。
    理  由
一、證據能力方面：
    按被告以外之人於偵查中向檢察官所為陳述，除顯有不可信
    之情況者外，得為證據，同法第159 條之1 第2 項定有明文
    。偵查中對被告以外之人所為之偵查筆錄，性質上屬傳聞證
    據。惟現階段刑事訴訟法規定檢察官代表國家偵查犯罪、實
    施公訴，依法有訊問證人之權，證人且須具結，而實務運作
    時，檢察官偵查中向被告以外之人所取得之陳述，原則上均
    能遵守法律規定，不致違法取供，其可信度極高，職是，被
    告以外之人前於偵查中已具結而為證述，除反對該項供述得
    具有證據能力之一方，已釋明「顯有不可信之情況」之理由
    外，不宜遽指該證人於偵查中之陳述不具證據能力。本件證
    人庚○○、己○○於檢察官偵查中所為之陳述，未曾提及檢
    察官在偵查時有不法取供之情形，本院亦查無上開供述有顯
    不可信之情況，依上說明，渠等於偵查中之證言自均具有證
    據能力，合先敘明。
二、事實認定及所憑證據：
    訊據被告固於本院審理中坦認有於前揭時、地由綽號「阿南
    」、「阿弟」之不詳姓名年籍成年男子，駕車載往「玉皇宮
    」後，攜帶裝有其所有之前開工具之背包，進入廟內，欲竊
    取安奉於閣樓上神像之金牌，經被害人庚○○發現追捕，並
    有咬傷庚○○之左前臂等情，惟矢口否認有何準強盜犯行，
    辯稱：伊並無以言語威脅庚○○，且係因庚○○等人於逮捕
    後，將伊綑綁，並持續毆打，伊為反抗始咬傷庚○○云云。
    經查：
 (一) 加重竊盜部分：
    被告於94年8 月23日凌晨2 時許，攜帶裝有鋸子1 片、一字
    型螺絲起子1 支、剪刀1 支、鐵絲1 條、鐵片1 片及手電筒
    1 支之黑色背包，自廟外金爐攀爬至2 樓，由未上鎖之鋁門
    進入廟內，見供奉於大殿閣樓上之神像掛有金牌，即沿閣樓
    下方雕花樑柱攀爬，欲跨越閣樓欄杆下手竊取神像上金牌之
    際，為被害人庚○○發覺追捕，始未得手等情，業據被告於
    警詢、偵訊及本院審理時坦承不諱（見警卷第2 、3 頁、偵
    卷第19、36頁、本院卷第24、25、84、87頁），核與證人即
    被害人庚○○、己○○於偵訊及本院審理中結證情節相符（
    見偵卷第35、36頁、本院卷第74、79頁）。被告當時所攀爬
    之雕花樑柱，位於掛有金牌之神像左下方，離神像不過4 、
    5 公尺距離，業經本院履勘現場地形、方位無訛，製有勘驗
    筆錄1 份、現場照片共23幀在卷可參（見本院卷第120至136
    頁），被告被發現時正沿該雕花柱子向上往金牌方向攀爬，
    足認其已選定行竊物品並已著手竊取，而尚未得手。此外，
    復有上開工具及背包扣案為憑，足認被告此部分之供述，核
    與事實相符，堪予採信。
 (二) 準強盜部分：
    被告咬傷被害人庚○○之左前臂乙節，業據其於警、偵及本
    院審理時所自承（見警卷第2 頁、偵卷第20頁、本院卷第79
    頁），且經證人即被害人庚○○、證人己○○於偵訊及本院
    審理中結證明確（見偵卷第35頁、本院卷第74、81頁），復
    有高雄市立聯合醫院出具之診斷證明書1 紙、傷勢照片2 幀
    在卷為憑（見警卷第21、22頁）。證人庚○○於本院審理中
    結證稱：「我喊『賊』後，被告即往神明右邊（面對神像方
    向）往大門（大殿旁之五斗殿大門）方向逃跑，他要開門，
    我阻擋他，硬拉住他，他又跑回大殿，準備開大殿的門跑出
    去，門被他拉開，我拉他黑色上衣，拉破後，我再拉住他褲
    頭，他咬我的左手，我還是拉住不放，他說『你要放還是不
    要放』、『你不放我拿刀子刺你』、他在被綁之前在大門門
    檻那邊咬我的，不是因為我綁他才咬我的」等語（見本院卷
    第74、75頁）；證人己○○於本院審理時結證稱：被告跑到
    （面對神像）左邊的門，門開一半庚○○右手抓住被告後腰
    褲頭，左手抓被告左手，被告咬他的手，當時各殿都有開燈
    ，我在場抱住被告的腿，被告咬庚○○前有說「你若不放，
    我要殺死你」等語（見本院卷第81、82頁）；證人乙○○於
    本院審理時結證稱：「因為庚○○喊賊，被告正要跑，我與
    庚○○、己○○去追，在正殿門邊抓到他，我們是一人抓被
    告一邊，我抓被告右手，我一腳在門外，一腳在門內，面對
    被告要把被告推進來。庚○○跟被告同方向，一手抓被告後
    褲腰，一手拉被告左手，庚○○被咬到手，歐再佐當時站在
    庚○○的後面抓被告的腳，我們抓住被告時，被告說他不再
    跑了之前，庚○○的手臂已經都是血了」、「後來被告說他
    不再跑了，要我們倒水給他喝，庚○○說把他綁起來，綁的
    時候，被告靜靜的讓我們綁，沒有掙扎沒有咬人」、「我在
    大紅門邊有聽到被告對庚○○說不放手要拿刀子殺他」等語
    （見本院卷第206 、207 頁）；證人甲○○於本院審理時結
    證稱：「我聽到有人喊，下來時看到庚○○、己○○等2、3
    人抓到被告，我下來時看到庚○○已經受傷了，受傷的過程
    我沒看到，我過去幫忙抓被告的手，後來丙○○進來綁住被
    告，綁的過程被告靜靜讓我們綁」等語（見本院卷第208 頁
    ）；證人丙○○於本院審理時結證稱：「我在4 樓睡覺，聽
    到有撞廟門的聲音，樓下乙○○打電話上來叫我下去，下去
    時看到被告坐在地上，手被甲○○抓著，還沒有綁，我怕他
    跑了，就協助抓著被告，請人拿繩子來綁住他，他沒有掙扎
    」、「我們將他的手、腳綁起來，壓在地上，他沒有辦法（
    在綁完以後）咬到人，而且是我綁的，（如果是在綁的時候
    咬）要咬也是咬到我」等語（見本院卷第209 、213 、214
    頁）。是前開證人證述情節互核相符，足認被告確在遭綑綁
    之前即已咬傷庚○○，且係在大殿門邊被逮捕前，因左手被
    庚○○以左手從後抓住，後褲腰被庚○○右手拉住；右手被
    乙○○拉住左腿被毆在佐抱住；掙扎動彈不得，為使庚○○
    放手以脫免逮捕，即以言語威脅庚○○「若不放手就拿刀殺
    你」，然因庚○○仍堅不放手，即低頭以猛咬庚○○架在胸
    前之左手，意使庚○○因疼痛而鬆手甚明。且庚○○受傷之
    部位在左前臂手腕上方約10公分處，亦與前開姿勢相吻合。
    況如依被告所辯，係於被捆綁後遭毆打始起意咬人，則被咬
    者應係綑綁之人即證人丙○○，而非庚○○，益徵被告所辯
    顯係卸責之詞，委無足採。本件事證明確，被告犯行洵堪認
    定，應予依法論科。
三、論罪科刑及沒收之宣告：
 (一) 竊盜罪既未遂之認定及其加重條件：
    按侵入竊盜究以何時為著手起算時點，依一般社會觀念，咸
    認行為人以竊盜為目的，而侵入他人住宅，搜尋財物時，即
    應認與竊盜之著手行為相當（最高法院84年度台上字第4341
    號判決意旨參照）。本件被告主觀上既以竊取神像上金牌為
    目的，而侵入玉皇宮內，並攀爬通往神像之雕柱，客觀上足
    認已著手於竊盜行為之實行，因尚未將該金牌置入自己實力
    支配範圍之內，應認係竊盜未遂。次按刑法第321 條第1 項
    第3 款之攜帶兇器竊盜罪，係以行為人攜帶兇器竊盜為其加
    重條件，此所謂之兇器，其種類並無限制，凡客觀上足以對
    人之生命、身體、安全構成威脅，具有危險性之兇器均屬之
    ，且祇須行竊時攜帶此種具有危險性之兇器為已足，並不以
    攜帶之初有行兇之意圖，或確已用於行竊為必要（最高法院
    52年台上字第711 號、79年台上字第5253號判例意旨參照）
    。本件被告所持鋸子1 片、一字型螺絲起子1 支、剪刀1 支
    、鐵絲1 條、鐵片1 片，均係金屬製成，質地堅硬，有照片
    2 幀附卷可查（見警卷第20頁），客觀上足對人之身體、生
    命、安全構成威脅，自屬兇器。又本件玉皇宮內夜間均有人
    輪值，業據證人庚○○結證明確（見本院卷第77頁），該廟
    宇雖非住宅，仍屬有人居住之建築物，本件被告於凌晨2 時
    之深夜，持上開足為兇器之工具，侵入有人居住之玉皇宮內
    ，竊取神像上之金牌未遂，已構成立刑法第321 條第1 項第
    1 款、第3 款之攜帶凶器夜間侵入有人居住之建築物竊盜未
    遂罪。
 (二) 成立準強盜罪而依加重強盜罪處罰：
    按刑法第329 條準強盜罪之所謂施強暴或脅迫，只須有此行
    為即足，並不以致使被害人不能抗拒為必要。此與強盜罪係
    以強暴、脅迫等手段，致使被害人不能抗拒為構成要件者不
    同（最高法院91年度台上字第3746號判決意旨參照）。是辯
    護人認刑法第329 條準強盜罪，應以被害人不能抗拒為構成
    要件，容有誤會。次按刑法第329 條之以強盜論，即以強盜
    罪相當條文處罰之意，並非專以第328 條第1 項之強盜論，
    故第330 條所謂犯強盜罪，不僅指自始犯強盜罪者而言，即
    依第329 條以強盜論者，亦包括之，如此項準強盜有第321
    條第1 項各款情形之一，自應依第330 條論處（最高法院42
    年台上字第523 號、48年台上166 號、48年台上878 號判例
    參照）。又準強盜罪係以竊盜或搶奪為前提，在脫免逮捕之
    情形，其竊盜或搶既遂者，即以強盜既遂論，如竊盜或搶奪
    為未遂，即以強盜未遂論（最高法院68年台上字第2772號判
    例參照）。本件被告攜帶凶器於夜間侵入有人居住之建築物
    內行竊，因被害人庚○○發覺追捕而未得手，為脫免逮捕，
    當場恐嚇並咬傷庚○○，所犯之準強盜罪，已具有刑法第32
    1 條第1 項第1 款、第3 款之情形，即應依同法第330 條第
    2 項於攜帶凶器於夜間侵入有人居住之建築物強盜未遂罪論
    處。
 (三) 量刑依據及沒收宣告：
    核被告戊○○所為，係犯刑法330 條第2 項於攜帶凶器於夜
    間侵入有人居住之建築物強盜未遂罪，爰按既遂犯之刑減輕
    之。被告前有如事實欄所示犯罪科刑情形，有臺灣高等法院
    被告前案紀錄表1 份在卷可按，其於受有期徒刑執行完畢後
    ，5 年內再犯本件有期徒刑其以上之罪，為累犯，應依刑法
    第47條之規定加重其刑，並先加後減之。公訴人雖以被告於
    審理中經各項調查證據、勘驗現場，事證均已明確後，猶矢
    口否認犯行，毫無悔意，浪費訴訟資源及構成累犯等情狀，
    具體求處被告有期徒刑8 年5 月，然本院審酌被告行竊尚未
    得手，未造成被害人財產上損害，固為脫免逮捕當場施強暴
    脅迫，仍應論以加重強盜未遂，得按既遂犯之刑減輕之，且
    於情急下張口咬人，而非以所攜凶器傷人，危害較輕，參以
    已坦認加重竊盜部分犯行，並非全盤否認，犯後態度尚可，
    尚難謂其毫無悔意等一切情狀，認公訴人求刑容有過重，爰
    量處如主文所示之刑，以資懲儆。至扣案之鋸子1 支、一字
    螺絲起支子1 支、剪刀1 支、鐵絲1 條、鐵片1 片、手電筒
    1 支、背包1 個，係被告所有供犯本件加重竊盜所用之物，
    業據其供陳在卷，爰依刑法第38條第1 項第2 款規定宣告沒
    收之。
四、不另為無罪及不受理諭知部分：
    公訴意旨另以：被告戊○○與真實姓名年籍不詳，綽號分別
    為「阿南」、「阿弟」之人共同基於意圖為自己不法所有之
    犯意聯絡，於上開時間結夥同往玉皇宮，由戊○○進入行竊
    ，「阿南」、「阿弟」在外把風，見戊○○行竊失風，而駕
    車逃逸，因認被告另涉結夥三人竊盜犯嫌等語。然查：被告
    於本院審理中供稱：伊叫「阿南」、「阿弟」載伊到玉皇宮
    找朋友，渠等並不知伊係前往行竊等語；證人庚○○、己○○、乙○○、丙○○等雖證稱被告有對著廟外喊「阿南、阿
    南」，然廟外二人並無反應等語，是廟外二人是否即為被告
    所稱之「阿南」、「阿弟」，尚非無疑，況二人見被告呼叫
    竟全無營救之反應，自難認渠等與被告間有何犯意聯絡及行
    為分擔，應為被告有利之認定，認無此結夥三人之加重條件
    。惟此部分因與上開論罪科刑部分係同一法條不同款之加重
    條件，屬實質上一罪關係，爰不另為無罪之諭知。又證人庚○○於本院審理中陳稱：我不對被告提出傷害告訴，我要原
    諒他，警詢記載（我要對被告提出傷害告訴）可能有誤等語
    ，是傷害部分自屬欠缺訴追條件，然此部分因與上開論罪科
    刑部分有牽連犯之裁判上一罪關係，爰不另為不受理之諭知
    ，併此敘明。
據上論斷，應依刑事訴訟法第299 條第1 項前段，刑法第330 條
第2 項、第47條、第38條第1 項第2 款，判決如主文。
本案經檢察官丁○○到庭執行職務。
中    華    民    國    95    年    1     月    24    日
                  刑事第六庭    審判長法  官  簡志瑩
                                      法  官  李  蓓
                                      法  官  林柏壽
以上正本證明與原本無異。
如不服本判決，應於判決送達後10日內，向本院提出上訴狀。
中    華    民    國    95    年    1     月    25    日
                                      書記官  林國龍
附錄本案論罪科刑法條全文：
中華民國刑法第330 條
犯強盜罪而有第321 條第1 項各款情形之一者，處7 年以上有期
徒刑。
前項之未遂犯罰之。


司法院資訊處製作；財團法人民間司法改革基金會備份。
